臺灣臺南地方法院刑事判決　　　　　　　94年度交易字第29號
公　訴　人　臺灣臺南地方法院檢察署檢察官
被　　　告　丙○○　男　38歲.
上列被告因公共危險案件，經檢察官提起公訴（九十四年度偵字
一三五三號），本院判決如下：
    主  文
丙○○服用酒類，不能安全駕駛動力交通工具而駕駛，處罰金參
萬元，如易服勞役以參佰元折算壹日。
    事  實
一、丙○○於民國九十三年十一月十九日某時許，在不詳地點飲
    用酒類後，已達不能安全駕駛動力交通工具之程度，竟仍駕
    駛車牌號碼ＲＶ七—五二三號輕型機車，於同日十七時五十
    五分許，在台南市○區○○路一段與國民路口南側處自行摔
    倒，經警據報前往處理，並於同日十九時三十一分許，在台
    南市立醫院對其實施呼氣酒精濃度測試，測得其呼氣所含酒
    精濃度高達每公升一‧一七毫克。
二、案經台南市警察局第六分局報告台灣台南地方法院檢察署檢
    察官偵查起訴。
    理  由
一、訊據被告丙○○固坦承於前揭時、地騎乘車牌號碼ＲＶ七—
    五二三號輕型機車自行摔倒，嗣經警於醫院測得其呼氣酒精
    濃度達每公升一‧一七毫克之事實，惟矢口否認有酒後駕車
    之犯行，辯稱：當日伊騎乘機車，因不詳原因摔倒，經送往
    醫院後，伊即致電乾姊姊宋桂蘭，請其攜帶酒類至醫院與伊
    會合，宋桂蘭及其妹妹甲○○於十幾分鐘後到達醫院，三人
    便在醫院外飲酒，飲酒後始遭警實施呼氣酒精濃度測試，伊
    於自行摔倒前並未飲酒云云。經查：
（一）證人即案發後至現場救護被告之台南市消防局德興分隊隊
      員丁○○迭於偵查及本院審理時到庭具結證稱：伊於九十
      三年十一月十九日大約十七時五十五分接到一一九勤務中
      心的電話，約三至五分鐘抵達現場，當時機車倒地，被告
      躺在機車旁，被告講話語無倫次，身上有酒味，且向伊表
      示有喝酒，伊即在救護紀錄表上記載『酒醉』等語（詳九
      十四年偵字第一三五三號卷第六頁及本院九十四年六月二
      十三日審判筆錄），並有警卷所附記載有「酒醉」二字之
      救護紀錄表一紙在卷可佐，核證人丁○○所證內容前後一
      貫，對於救護被告之過程亦證述詳確，其與被告間並無怨
      隙，衡情證人丁○○應無設詞誣陷被告而招致偽證刑責之
      必要，堪認證人丁○○前揭證稱，應可採信。其次，被告
      於本院訊問時多次陳稱：不知如何摔倒等語（詳本院九十
      四年四月二十六日訊問筆錄及前開審判筆錄），且本件案
      發時，天氣晴朗、夜間有路燈照明，路面無缺陷，亦無障
      礙物，視距良好等情，有警卷所附之道路交通事故調查報
      告表（一）及道路事故現場蒐證照片編號一、二照片在卷
      可稽，倘被告騎乘機車行經該處前時，確實未飲酒，而其
      對周遭事務之辨識及反應能力均屬正常，其焉有自行摔倒
      ，復不知其機車如何摔倒之理。足見被告係飲酒後，因判
      斷力、肢體協調力及反應能力減弱，致騎乘機車失控倒地
      甚明。
（二）被告雖以前詞置辨，且證人宋桂蘭於偵查中亦附和其詞，
      然證人甲○○於本院審理時到庭具結證述：被告於當天下
      午五時三十分許打電話予伊大姊（即宋桂蘭），說他心情
      不好，伊大姊就拿了一瓶酒，並準備了豆干、海帶，邀伊
      一起過去找被告，其時被告受傷尚未包紮、治療，三人便
      先前往市立醫院後面巷弄的騎樓下飲酒約一個多小時，嗣
      後警察到伊三人飲酒之處找被告，要被告至醫院做呼氣酒
      精濃度測試，伊乃將空酒瓶、剩餘魯菜放在飲酒之處後，
      同被告進醫院等語（詳前開審判筆錄），而證人甲○○係
      被告之友人，是其證詞之真實性，原有嚴格檢驗之必要，
      經核其所證與被告及宋桂蘭一同飲酒之過程，與被告所稱
      ：伊與宋桂蘭、甲○○一起飲酒的時間只有一會兒，大約
      二十分鐘，三人共飲一瓶酒，宋桂蘭、甲○○並未準備魯
      菜或其他食物等語（詳前開審判筆錄），顯不相符，且被
      告當時受有頭部挫傷、胸部及腹部挫傷、右手腕骨折等傷
      害，其中臉部及右手盤均有流血等情，亦有台南市立醫院
      九十三年十一月十九日之診斷證明書一紙及警卷所附道路
      事故現場蒐證照片編號十一至十六照片在卷足憑，則證人
      宋桂蘭、甲○○見被告受傷流血，不帶被告儘速就醫治療
      ，竟與被告在醫院外面飲酒，顯悖於一般常情。況且證人
      即為被告實施呼氣酒精濃度測試之台南市警察局第六分局
      警員毛國昌於偵查中亦到庭結證稱：伊到醫院急診室，被
      告已不在急診室，醫生向伊表示被告走出急診室，伊隨即
      在醫院外路邊找到被告與二位女子，伊看到被告時，被告
      滿嘴都是血，現場未發現酒瓶等語（詳前開偵查卷第十四
      頁），此益證被告駕車自摔後，並未於醫院外與證人宋桂
      蘭、甲○○一同飲酒，是證人宋桂蘭、甲○○所證，應均
      係迴護被告之詞，無足採信。
（三）綜上各情參互以觀，被告確有於不詳時間、地點，於飲用
      酒類後騎乘機車之行為，應甚明確，堪予認定。而按酒精
      使用後對人體之影響，除造成自主神經系統亢奮，與認知
      功能之暫時性缺損外，與駕駛能力有關者，為對於移動景
      物的追蹤能力、經強光照射後恢復視力，及監視四周的注
      意力等，而此三種能力在夜間駕車尤其重要，許多人飲酒
      後因沒有可自覺的生理反應，以致腦部功能已缺損而仍不
      自知照常開車，此乃許多酒後駕車造成意外事故之主因之
      一（台北醫學院附設醫院精神科蔡尚穎主任論文「酒精對
      人體生理與行為之影響」參照），亦為刑法修正增訂第一
      百八十五條之三之立法理由。次按，許多研究指出呼氣酒
      精濃度達每公升０．八五毫克以上或血液中酒精濃度達０
      ．一七﹪（一七０mg/dl）以上，將會有噁心、步履蹣跚
     ，肇事率比未飲酒時高五十倍（參見司法院第四十五、第
      四十六期司法業務研究會研究專輯刑事法律專題研究（十
      七）第三０七頁，中央警察大學交通學系暨交通管理研究
      所蔡中志——對飲酒不能安全駕駛之執法研究）。再者，
      道路交通安全規則第一百十四條第二款規定，汽車駕駛人
      飲酒後呼氣所含酒精成份（即濃度）超過每公升０．二五
      毫克以上者，不得駕車，即是基於酒精對人體中樞神經系
      統有麻醉作用，為維護安全駕駛，而為之禁止規定。另刑
      法第一百八十五條之三所稱服用酒類或其他相類之物，不
      能安全駕駛動力交通工具之公共危險條款，則屬抽象危險
      犯之規定，此種抽象危險犯係伴隨飲酒過量駕車之行為而
      當然成立。換言之，只需客觀上有此種行為出現，危險即
      視為存在，是否果真肇事，並不影響公共危險罪責之成立
      ，然如確實因之駕車肇事，其刑責之明顯性，自更不待言
      。查被告於同日十九時三十一分許經警施以酒精濃度測試
      ，測得其呼氣所含酒精濃度為每公升一‧一七毫克，被告
      經警觀察，並有語無倫次及呆滯木僵之情形，有酒精濃度
      測試單及刑法第一百八十五條之三案件測試觀察紀錄表各
      一紙存警卷可按。復參照前開說明，可知被告業有噁心、
      步履蹣跚之情形，而依上述道路交通安全規則之規定，被
      告本不得騎乘機車，然其竟無視上開規定，猶駕車外出，
      況被告係於駕車自摔後一個多小時，為警實施呼氣酒精濃
      度測試，故被告飲酒後騎乘機車當時，其呼氣酒精濃度應
      遠高於上開每公升一‧一七毫克之數值，故被告酒後騎乘
      機車當時，確已陷於不能安全駕駛之程度，應無疑義。從
      而，本件事證已甚明確，被告酒後駕車之公共危險犯行，
      應可認定。
二、核被告丙○○所為，係犯刑法第一百八十五條之三服用酒類
    不能安全駕駛動力交通工具而駕駛罪。爰審酌被告並無前科
    、素行良好，有台灣高等法院被告全國前案記錄表一份可參
    ，被告飲用酒類後，其呼氣酒精濃度高達每公升一‧一七毫
    克，注意力、反應力、理解力、自制力均降低，仍執意駕駛
    動力交通工具，對一般往來之人車均生高度危險性，犯後猶
    飾詞狡辯，未見悔意反省，漠視他人生命、身體、健康、財
    產安全，惟尚未因酒後駕車肇事致人死傷等一切情狀，量處
    如主文所示之刑，並諭知易服勞役之折算標準，以資懲儆。
據上論斷，應依刑事訴訟法第二百九十九條第一項前段、刑法第
一百八十五條之三、第四十二條第二項、罰金罰鍰提高標準條例
第二條，判決如主文。
本案經檢察官乙○○到庭執行職務。
中　　華　　民　　國　　94　　年　　7 　　月　　7 　　日
                  交通法庭    審判長法　官  陳振謙
                                    法  官  洪士傑
                                    法  官  鄭燕璘
以上正本證明與原本無異。
如不服本判決應於送達後10日內向本院提出上訴狀。
                                    書記官  陳金堂
中　　華　　民　　國　　94　　年　　7 　　月　　7 　　日
附錄本案論罪科刑法條全文：
刑法第一百八十五條之三：
服用毒品、麻醉藥品、酒類或其他相類之物，不能安全駕駛動力
交通工具而駕駛者，處一年以下有期徒刑、拘役或三萬元以下罰
金。
